【裁判字號】    91,訴,1834
【裁判日期】    920610
【裁判案由】    營業稅
【裁判全文】
臺北高等行政法院判決                            九十一年度訴字第一八三四號
                              .
    原      告  晉晏實業有限公司
    代  表  人  甲○○
    訴訟代理人  張文寬律師
    被      告  財政部台北市國稅局
    代  表  人  張盛和（局長）
                              .
右當事人間因營業稅事件，原告不服財政部中華民國九十一年三月十五日台財訴字第
○九○○○五六一二三號訴願決定，提起行政訴訟。本院判決如左：
    主  文
訴願決定及原處分關於罰鍰部分均撤銷。
原告其餘之訴駁回。
訴訟費用由被告負擔二分之一，餘由原告負擔。
    事  實
一、事實概要：
    原告於民國（下同）八十七年十二月十日銷售貨物，金額計新台幣（下同）九、
    六二○、二四二元（不含稅），已依規定開立統一發票交付買受人，惟漏未於次
    期開始十五日內合併申報並繳納應納之營業稅，致逃漏營業稅額四八一、○一二
    元，案經原處分機關台北市稅捐稽徵處查獲審理違章成立，核定補徵營業稅四八
    一、○一二元（原告於八十八年五月十一日繳納），並按所漏稅額處二倍之罰鍰
    計九六二、○○○元（計至百元止）。原告不服，申經復查結果，未獲變更，遂
    就罰鍰部分提起訴願，經遭駁回，遂向本院提起行政訴訟。
二、兩造聲明：
  (一)原告聲明求為判決：
    1.訴願、復查決定及原處分均撤銷。
    2.訴訟費用由被告負擔。
  (二)被告聲明求為判決：被告未於言詞辯論期日到場，據其答辯狀陳稱：
    原處分有關罰鍰部分請准予撤銷。
三、兩造之爭點：
    被告自陳原告經稽徵機關核定之各期累積留抵稅額，足以扣除漏稅金額，並認諾
    撤銷系爭罰鍰處分。
  (一)原告主張之理由：
    1.原告係一營業人，於八十八年一月十五日向原處分機關所屬之南港分處申報八
      十七年十一、十二月份之銷售額及稅額時，依據該二月實際銷售之六、一六九
      、一三二元，向該分處申報及繳稅。有關稅款三○五、九九五元係自得扣抵之
      進項稅款一、八九九、○三一元內扣抵。經扣抵後，尚餘留抵稅額一、五九三
      、○三六元，此有八十八年一月十五日營業人銷售額及稅額申報書可證。
    2.原告於八十七年十二月十日原開立票號ＳＭ00000000號，金額九、六
      二○、二四二元之統一發票二聯予訴外人綠葉創意股份有限公司（下稱綠葉公
      司），因金額錯誤，需收回更換而予作廢，綠葉公司亦同意將該金額錯誤之二
      聯統一發票退還原告，俾予註銷更換；原告乃於存根聯上註明作廢字樣，惟綠
      葉公司竟未為退還，反持以向稅捐機關虛偽申報進項憑證，經財政部財稅資料
      中心於八十八年四月十五日自「營業人進銷項憑證交查異常查核清單」列出，
      交台北市稅捐稽徵處南港分處（下稱南港分處）調查。
    3.查上開統一發票確已作廢，原告自無庸申報，否則即構成虛列銷項金額，因之
      原告於八十八年一月十五日未就該已作廢、註銷之統一發票金額列入該期申報
      之銷售額內，並未涉及違法短報或漏報銷售額之情事。惟南港分處以拒售次月
      份以後之統一發票予原告之不當牽連方法，於八十八年五月十七日著由原告在
      印妥之聲明書上，承認違章漏報該筆銷售額。原告迫於無統一發票可用之無奈
      ，且認如補繳該部分之營業稅即可過關之心理，而為與事實不符之聲明。原告
      於八十八年八月十九日向該分處提出之說明書內，明確載稱：「原告向買受人
      要求重新開立發票，且授（似為「獲」字之誤）得買受人同意，所以我方暫將
      發票作廢。」顯見八十八年一月十五日申報之銷售額，未列入該錯誤、待更換
      之統一發票金額，確非短報或漏報，該分處竟依營業稅法第五十一條第一項第
      三款：「短報或漏報銷售額者」之規定，科處原告按營業額二倍之罰鍰九六二
      、○○○元。
    4.按「當事人於言詞辯論時，為訴訟標的之認諾者，以該當事人具有處分權及不
      涉及公益者為限，行政法院得本於其認諾，為該當事人敗訴之判決。」行政訴
      訟法第二百零二條訂有明文。經查被告答辯聲明為「原罰鍰處分請准予撤銷」
      ，並稱「本件違章行為發生日為八十七年十二月十日，查獲日為八十八年四月
      二十九日，原告上開期間之各期累積留抵稅額之最低金額八十七年十二月期六
      六六、○二三元，大於本件所漏稅額四八一、○一二元，依財政部八十九年十
      月十九日台財稅第0000000000號函釋規定，尚無造成逃漏稅結果，
      是原罰鍰部分容有未洽，應予撤銷。」
    5.八十八年一月十五日營業人銷售額與稅額申報書，右上端「稅額計算」欄，所
      載各項留抵稅額分別為「一、八九九、○三一元」、「一、五九三、○三六元
      」及「六六六、○二三元」，其中最低之累積留抵稅額為六六六、○二三元，
      確大於應補徵之稅額四八一、○一二元。依財政部八十九年十月十九日台財稅
      第0000000000號之函釋，經扣除後，尚有留抵稅額一八五、○一一
      元，並無漏稅額，尚不致發生逃漏稅之結果，應不予裁罰。
    6.被告為有處分權之稅捐稽徵機關，於本件訴訟中，所為有利於原告之聲明及陳
      述，不但與事實相符，且不違背現行法令及最高財稅機關之函釋。原罰鍰處分
      ，於法既有未洽，自應予以撤銷，且本件純屬賦稅法令如何適用之問題，尚不
      涉及任何公益事項，應有前述行政訴訟法第二百零二條之適用。
    7.綜上所述，原告之訴為有理由，原處分、復查及訴願決定均有錯誤，請判決如
      原告訴之聲明云云。
  (二)被告主張之理由：
    1.按行為時營業稅法第三十五條第一項規定：「營業人除本法另有規定外，不論
      有無銷售額，應以每二月為一期，於次期開始十五日內，填具規定格式之申報
      書，檢附退抵稅款及其他有關文件，向主管稽徵機關申報銷售額、應納或溢付
      營業稅額。其有應納營業稅額者，應先向公庫繳納後，檢同繳納收據一併申報
      。」同法第五十一條第三款規定：「納稅義務人，有左列情形之一者，除追繳
      稅款外，按所漏稅額處一倍至十倍罰鍰，並得停止其營業：三、短報或漏報銷
      售額。」次按財政部八十九年十月十九日台財稅第0000000000號函
      釋規定：「．．．說明二、營業稅法施行細則第五十二條第二項第一款規定，
      營業稅法第五十一條第一款至四款及第六款，以經主管稽徵機關依查得之資料
      ，核定應補徵之應納稅額為漏稅額。上開漏稅額之計算，參酌本部七十九年十
      二月七日台財稅第七九○四一○七五○號函及八十五年二月七日台財稅第八五
      一八九四二五一號函規定，應扣除營業人自違章行為發生日起至查獲日（調查
      基準日）止經稽徵機關核定之各期累積留抵額之最低金額為漏稅額。．．．」
    2.原告上開違章事實有財政部財稅資料中心八十八年四月十五日列印「營業人進
      銷項憑證交查異常查核清單」、系爭統一發票影本、原處分機關所屬南港分處
      八十八年四月二十九日北市稽南港創字第八八九○二三五四○○號調查函及原
      告八十八年五月十七日書立聲明書坦承違章等附案可稽，違章事證明確，尚非
      無據。惟查本件違章行為發生日為八十七年十二月十日，查獲日為八十八年四
      月二十九日，原告上開期間之各期累積留抵稅額之最低金額八十七年十二月期
      六六六、○二三元，大於本件所漏稅額四八一、○一二元，依財政部八十九年
      十月十九日台財稅第0000000000號函釋規定，尚無造成逃漏稅結果
      ，是原罰鍰部分容有未洽，應予撤銷。
    3.綜上論結，請判決如被告答辯之聲明等語。
    理  由
一、查營業稅本屬國稅而委託各縣市稅捐稽徵處代徵，惟自九十二年一月一日起移回
    財政部所屬各地區國稅局自行稽徵，本件被告業已聲明承受訴訟；又本件被告經
    合法通知，無正當理由未於言詞辯論期日到場，查無民事訴訟法第三百八十六條
    所列各款情事，爰依行政訴訟法第二百十八條準用民事訴訟法第三百八十五條之
    規定，准原告聲請，由其一造辯論而為判決，合先明。
二、本件原告於八十七年十二月十日銷售貨物，金額計九、六二○、二四二元（不含
    稅），已依規定開立統一發票交付買受人，惟漏未於次期開始十五日內合併申報
    並繳納應納之營業稅，致逃漏營業稅額四八一、○一二元等情，固有原告八十八
    年五月十七日書立聲明書坦承違章等附原處分卷可按。惟按營業稅法第四十三條
    第一項第一款規定，逾規定申報期限三十日，尚未申報銷售額者，主管稽徵機關
    得依照查得之資料，核定其銷售額及應納稅額。所謂「查得之資料」，依財政部
    七十九年十二月七日台財稅第七九○四一○七五○號函釋意旨，應包含「留抵稅
    額」在內。次按「．．．營業稅法施行細則第五十二條第二項第一款規定，營業
    稅法第五十一條第一款至第四款及第六款，以經主管稽徵機關依查得之資料，核
    定應補徵之應納稅額為漏稅額。上開漏稅額之計算，參酌本部七十九年十二月七
    日台財稅第七九○四一○七五○號函及八十五年二月七日台財稅第八五一八九四
    二五一號函規定，應扣減營業人自違章行為發生日起至查獲日（調查基準日）止
    經稽徵機關核定之各期累積留抵稅額之最低金額為漏稅額。．．．」亦經財政部
    八十九年十月十九日台財稅第0000000000號函釋在案。是依財政部上
    開解釋，營業稅之漏稅額之處罰，必須先扣除稽徵機關核定之各期累積留抵稅額
    ，查財政部上開解釋，係本於主管機關之權責，就法律之規定所為之解釋，並無
    違法律之規定，本件據被告具狀陳稱，原告違章行為發生日為八十七年十二月十
    日，查獲日為八十八年四月二十九日，原告上開期間之各期累積留抵稅額之最低
    金額八十七年十二月期六六六、○二三元，大於本件所漏稅額四八一、○一二元
    等語，則依上開財政部解釋，被告核課原告漏報營業稅之罰鍰，即應扣除其留抵
    稅額後計算。
三、按「當事人於言詞辯論時，為訴訟標的之認諾者，以該當事人具有處分權及不涉
    及公益者為限，行政法院得本於其認諾，為該當事人敗訴之判決。」行政訴訟法
    第二百零二條訂有明文。本件原告於八十八年一月十五日申報營業人銷售額與稅
    額申報書，右上端「稅額計算」欄，所載各項留抵稅額分別為「一、八九九、○
    三一元」、「一、五九三、○三六元」及「六六六、○二三元」，其中最低之累
    積留抵稅額為六六六、○二三元，確大於應補徵之稅額四八一、○一二元，此有
    原告提出之上開申報書附卷可按，足徵被告之認諾與事實相符，被告既係系爭罰
    鍰之主辦機關，具有處分權，且其認諾係依據其上級機關財政部函釋意旨辦理，
    且財政部上開解釋並無違法律之規定，已見前述，被告之認諾自無損於公益，爰
    本於被告之認諾撤銷原處分中有關罰鍰部分之處分，並諭知本件原告免予處罰。
    至於原處分中有關補徵營業稅部分之核定，原告既不否認其未申報系爭營業稅，
    雖原告謂該紙發票記載有誤，應予註銷，重新開立新發票云云，惟原告迄未辦理
    註銷該發票，亦未開立新發票，被告補徵系爭發票部分之營業稅，於法即無不合
    ，原告請求撤銷此部分之訴為無理由，應予駁回。
據上論結，本件原告之訴為部分理由，部分無理由，爰依行政訴訟法第二百十八條、
一百零四條民事訴訟法第三百八十五條、第七十九條但書，判決如主文。
中    華    民    國    九十二      年      六        月      十        日
                     臺 北 高 等 行 政 法 院   第 七 庭
                                           審 判 長 法  官  鄭小康
                                                    法  官  黃秋鴻
                                                    法  官  林金本
右為正本係照原本作成。
如不服本判決，應於送達後二十日內，向本院提出上訴狀並表明上訴理由，如於本判
決宣示後送達前提起上訴者，應於判決送達後二十日內補提上訴理由書（須按他造人
數附繕本）。
中    華    民    國    九十二      年      六        月      十二      日
                                                    書記官  簡信滇


司法院資訊處製作；財團法人民間司法改革基金會備份。
